臺灣嘉義地方法院民事裁定
111年度監宣字第244號
聲  請  人  林張柳葉

相  對  人  林小苹  


關  係  人  林仁森  
上列當事人間聲請監護宣告事件，本院裁定如下：
    主    文
一、宣告林小苹（女，民國六十五年十二月廿九日生，身分證統
    一編號：Ｚ○○○○○○○○○號）為受輔助宣告之人。
二、選定林張柳葉（女，民國○○○年○月○日生，身分證統一編號
    ：Ｚ○○○○○○○○○號）為受輔助宣告之人林小苹之輔助人。
三、受輔助宣告之人林小苹為如附表所示之行為，應經其輔助人
    同意。
四、聲請費用由受輔助宣告之人林小苹負擔。
    理    由
一、聲請意旨：聲請人為相對人母親，相對人於民國105 年11 
    月19日罹患躁鬱症，並於109 年11月11日經領有中華民國身
    心障礙證明，致其已不能為意思表示或受意思表示，或不能
    辨識其意思表示之效果，並有前述身心障礙證明影本可證。
    為此，依民法第14條、第1110條、第1111條及家事事件法第
    164 條規定，聲請對其為監護之宣告，並選定聲請人為受監
    護宣告之人之監護人，暨指定關係人林仁森會同開具財產清
    冊之人，若未達監護宣告者，則同意為輔助宣告等語。
二、法院對於監護宣告之聲請，認為未達應受監護宣告之程度，而有輔助宣告之原因者，得依聲請或依職權以裁定為輔助之宣告，家事事件法第174 條第1 項定有明文。又對於因精神障礙或其他心智缺陷，致不能為意思表示或受意思表示，或不能辨識其意思表示之效果者，法院得因本人、配偶、四親等內之親屬、最近一年有同居事實之其他親屬、檢察官、主管機關或社會福利機構之聲請，為監護之宣告。法院對於監護之聲請，認為未達第一項之程度者（即因精神障礙或其他心智缺陷，致其為意思表示或受意思表示，或辨識其意思表示效果之能力，僅係顯有不足者），得依第15條之1 第1 項規定，為輔助之宣告，民法第14條第1 項、第3 項亦有規定。則參照前述規定，法院認應受監護宣告人未達「不能為意思表示或受意思表示，或不能辨識其意思表示之效果」之「監護宣告」之程度，然已達「為意思表示或受意思表示，或辨識其意思表示效果之能力，顯有不足」之輔助宣告程度者，自得依職權為輔助宣告。經本院調查，聲請人主張之前述事實，已據提出前述身心障礙證明影本為證。又經本院審驗相對人之精神及心智狀態，在鑑定人前詢問相對人之身心狀況，相對人自稱：住病房4 次，被五花大綁，相對人對詢問回答：「（姓名、年籍、現在何處？）林小苹，65年12月29日，Z000000000，住○○街00巷00號，跟朋友同住，當直播主，之前在康是美、屈臣氏及牙醫助理。」、「（事務誰處理？）媽媽或是同住朋友。」、「（這次媽媽可以當輔助人嗎？）可以。」、「（希望如何限制妳金錢額度？）媽媽說新臺幣（下同）5,000 元，但我自己覺得不太夠，我現在沒有信用卡，每次最多5,000 元，每個月不超過1 萬元。」等語，顯見其表達及理解能力尚未完全喪失。又經戴德森醫療財團法人嘉義基督教醫院精神科主治醫師趙星豪所為之鑑定結果認為：相對人罹患躁鬱症多年，造成理解判斷能力下降，並無法獨立判斷複雜社會事務，在鑑定時相對人意識清醒，對問話均可理解及回應，但仍殘存精神症狀，導致理解判斷能力較一般人為弱，相對人因精神障礙，致其為意思表示或受意思表示，或辨識其意思表示效果之能力，顯有不足等語，此有本院111 年10月3 日之勘驗筆錄、前述精神鑑定報告書附卷可憑（見本院卷第35至49頁）。可信相對人非完全不能辨識其意思表示之效果，未達應受監護宣告之程度，惟其辨識能力顯有不足，相對人既尚未達「監護宣告」之程度，而仍有受輔助之必要，依前述規定，因相對人仍有輔助宣告之原因，本院依聲請人同意以職權為輔助宣告之裁定。
三、又受輔助宣告之人，應置輔助人；法院為輔助之宣告時，應
    依職權就配偶、四親等內之親屬、最近一年有同居事實之其
    他親屬、主管機關、社會福利機構或其他適當之人選定一人
    或數人為輔助人；法院選定輔助人時，應依受輔助宣告之人
    之最佳利益，優先考量受輔助宣告之人之意見，審酌一切情
    狀，民法第1113條之1 第1 項、第2 項準用同法第1111條第
    1 項、第1111條之1 前段各定有明文。經本院調查，相對人
    即受輔助宣告之人已離婚，無子女，聲請人為其母親、關係
    人為其父親，相對人與友人同住照顧，而聲請人同意擔任受
    輔助宣告人之輔助人，並經聲請人、關係人當場同意由聲請
    人擔任相對人之輔助人等情形，有前述勘驗筆錄及戶籍謄本
    在卷可參。本院考量聲請人為受輔助宣告之人母親，對其生
    活及消費習慣、病症已有相當瞭解等情。本院審酌兩造間應
    有良好之信賴及情感關係，認由聲請人任輔助人，能符合受
    輔助宣告之人之最佳利益，選定聲請人為輔助人，而相對人
    為附表所示行為時，應經輔助人之同意，以保護受輔助宣告
    之人。
四、另有關擔任會同開具財產清冊之人，因依民法第15條之2 規
    定，及民法第1113條之1 規定並未準用同法第1094條、第10
    99條、第1099條之1 、第1103條第1 項等規定，可知受輔助
    宣告之人，並未全然喪失行為能力，故輔助宣告事件，無指
    定會同開具財產清冊之人之必要，附此說明。
五、依家事事件法第177 條第2 項、第164 條第2 項，裁定如主
    文。
中　　華　　民　　國　　111 　年　　10　　月　　31　　日
                   家事法庭     法  官　李文輝
以上正本係照原本作成。
如對本裁定抗告，須於裁定送達後10日內向本院提出抗告狀。
中　　華　　民　　國　　111 　年　　10　　月　　31　　日
                                書記官　張紜飴         
附表：受輔助宣告人林小苹為下列法律行為時，應經輔助人林張
      柳葉之同意
1 為獨資、合夥營業或為法人之負責人。 2 為消費借貸、消費寄託、保證、贈與或信託。 3 為訴訟行為。 4 為和解、調解、調處或簽訂仲裁契約。 5 為不動產、船舶、航空器、汽車或其他重要財產之處分設定負擔、買賣、租賃或借貸。 6 為遺產分割、遺贈、拋棄繼承權或其他相關權利。 7 為票據行為。 8 申辦超過一帳號之金融機構信用卡、現金卡或帳號（帳戶）。向金融機構（含郵局、銀行、農會、信用合作社等）提領款項（含辦理轉帳、匯款）每次逾新臺幣5,000 元、每月合計逾新臺幣1 萬元之行為。 9 申辦手機、行動電話門號或網際網路付款的帳號。 10 訂立契約、單次網路或郵購購買新臺幣5,000 元（含5,000 元）以上之生活用品、休閒娛樂（含用品及勞務）、交通（含機具及勞務）、及進修補習（含購買教材、書籍、上課等）等。